【裁判字號】    92,訴,149
【裁判日期】    920523
【裁判案由】    誣告
【裁判全文】
臺灣臺北地方法院刑事判決                          九十二年度訴字第一四九號
    公  訴  人  臺灣臺北地方法院檢察署檢察官
    被      告  甲○○
右列被告因誣告案件，經檢察官提起公訴（九十年度偵字第一七四九九號），本院判
決如左：
    主  文
甲○○無罪。
    理  由
一、本件公訴意旨略以：被告甲○○明知告訴人乙○○並無何公然侮辱之事實，竟意
    圖使告訴人乙○○受有刑事責任，於民國九十年五月八日，故意虛捏事實，具狀
    向該管公務員即台灣台北地方法院檢察署提出告訴（詳如附件所示）。因認被告
    甲○○上開行為涉有刑法第一百六十九條第一項之誣告罪嫌。
二、按犯罪事實應依證據認定之，無證據不得推定其犯罪事實。又不能證明被告犯罪
    者，應諭知無罪之判決，刑事訴訟法第一百五十四條、第三百零一條第一項分別
    定有明文。又被害人所述被害情形如無瑕疵可指，而就其他方面調查又與事實相
    符，其供述始足據為判決之基礎；且自訴人之指訴，係以使被告受刑事訴追為目
    的，是其陳述是否與事實相符，仍應調查其他證據以資審認（最高法院三十二年
    上字第六五七號、五十二年台上字第一三００號判例參照）。又事實之認定，應
    憑證據，如未能發現相當證據，或證據不足以證明，自不能以推測或擬制之方法
    ，為裁判基礎；又認定犯罪事實所憑之證據，雖不以直接證據為限，間接證據亦
    包括在內；然而無論直接或間接證據，其為訴訟上之證明，須於通常一般之人均
    不致有所懷疑，而得確信其為真實之程度者，始得據為有罪之認定，倘其證明尚
    未達到此一程度，而有合理之懷疑存在時，事實審法院復已就其心證上理由予以
    闡述，敘明其如何無從為有罪之確信，因而為無罪之判決，尚不得任意指為違法
    ，最高法院四十年台上字第八六號及七十六年台上字第四九八六號分別著有判例
    可資參照。次按，刑法第一百六十九條第一項之誣告罪，以意圖他人受刑事或懲
    戒處分，向該管公務員誣告為構成要件，故該項犯罪，不特須指出其具體事實，
    足以使人受刑事或懲戒處分，且須明知其為虛偽，具有故意構陷之情形始能成立
    ，若係出於誤會或懷疑有此事實而為申告，以致不能證明其所訴之事實為真實，
    或係所告尚非全然無因，衹因缺乏積極證明致被誣告人不受訴追處罰者，縱被訴
    人不負刑責，而告訴人本缺乏誣告之故意，自難成立誣告罪名，最高法院二十二
    年度上字第三三六八號、四十三年度台上字第二五一號及四十四年度台上字第八
    九二號分別著有判例可資參照。
三、本件公訴意旨認被告甲○○涉有刑法第一百六十九條第一項之誣告犯行，無非係
    以：右揭犯罪事實，業據告訴人乙○○指訴歷歷，復經證人丙○○證述在卷，並
    有九十年五月八日告訴狀影本一份、台灣台北地方法院檢察署九十年度偵字第一
    一四六九號不起訴處分書及台灣高等法院檢察署九十年度議字第二九二九號處分
    書各一份附卷可稽為其主要論據。訊據被告甲○○固不否認於九十年五月八日對
    告訴人乙○○提起上開告訴，然堅詞否認有何誣告之犯行，辯稱：其確曾遭告訴
    人乙○○以告訴狀所載之言詞辱罵，並無虛捏事實之情形等語。
四、經查：被告甲○○曾於九十年五月八日以告訴人乙○○涉犯公然侮辱罪嫌而向台
    灣台北地方法院檢察署提出告訴，旋由台灣台北地方法院檢察署以九十年度偵字
    第一一四六九號為不起訴處分，嗣經台灣高等法院檢察署以九十年度議字第二九
    二九號處分書駁回再議而確定等事實，業經告訴人乙○○陳明在卷，復經本院依
    職權調閱上開卷宗查明無訛，並有告訴人乙○○所提出之上開不起訴處分書及處
    分書各一份附卷可稽。次查，證人丙○○於九十年一月三日警訊中僅證稱：「（
    問：當時經過情形如何？）當時我們三人在聊天，他一下樓梯便口出『三字經』
    罵我們三人，然後以腳踢柯的腰部，我見狀便立即走避，李於打完柯後轉身過來
    朝著我又是亂罵一些髒話，並揚言要打我。」、「（問：甲○○怒罵乙○○時，
    你及另一友人是否均有聽到？）有。」等語，自難僅以上開證詞逕認被告甲○○
    所稱曾遭告訴人乙○○辱罵乙情確屬虛偽；況依台灣台北地方法院檢察署九十年
    度偵字第一一四六九號不起訴處分書所載理由觀之，僅係以證人丙○○之上開證
    詞及並無其他積極證據證明告訴人乙○○確有被告甲○○所稱之公然侮辱犯行為
    由而為不起訴處分，尚難執此遽為認定被告甲○○所為之相關指訴有何虛捏事實
    之情事；徵諸證人丙○○於本院九十二年四月三十日調查中證稱：「（問：八十
    九年十一月二十二日你與乙○○在公用出口處聊天發生何事？）被告從樓上下來
    ，就開始罵我們三個，我與另一個女生就離開，當時被告與乙○○二人在互罵，
    互罵的內容我不清楚，因為我們已經離開了。」、「（問：後來你們二人離開，
    為何乙○○沒有離開？）被告罵我們我們就走，但是乙○○與他互罵，被告平時
    都罵我們三字經。」、「（問：是否有聽到乙○○罵被告內容？）我不知道。」
    、「（問：有無聽到乙○○對被告辱罵如告訴狀所載文句？）我沒有聽到，因為
    我已經離開了。」等語，是自難據以認定被告甲○○就其所為上開公然侮辱之告
    訴有何明知虛偽而故意虛陷之情事。綜上所述，被告甲○○於上開案件所指之事
    實既無法證明為憑空捏造，已如前述，自難僅以該案件嗣經檢察官為不起訴處分
    確定遽為不利被告之認定。此外，復查無其他積極證據足資證明被告甲○○有何
    誣告之犯行，揆諸前揭之說明，自應為被告無罪之諭知。
據上論斷，應依刑事訴訟法第三百零一條第一項前段，判決如主文。
本案經檢察官呂建興到庭執行職務。
中    華    民    國      九十二      年      五      月      二十三    日
                                      臺灣臺北地方法院刑事第九庭
                                            法  官  黃 雅 君
右正本證明與原本無異。
如不服本判決，應於判決送達後十日內向本院提出上訴狀。
                                            書記官  黃 炎 煌
中      華      民      國     九十二     年     五     月    二十三    日


司法院資訊處製作；財團法人民間司法改革基金會備份。
